臺灣高等法院花蓮分院刑事判決
110年度交上易字第16號
上  訴  人  臺灣花蓮地方檢察署檢察官
被      告  任家和


指定辯護人  謝維仁律師
上列上訴人因被告公共危險等案件，不服臺灣花蓮地方法院110
年度交易字第63號中華民國110年10月19日第一審判決（起訴案
號：臺灣花蓮地方檢察署110年度偵字第759號），提起上訴，本
院判決如下：
    主  文
原判決撤銷。
任家和犯刑法第一百八十五條之三第三項不能安全駕駛動力交通
工具因而致重傷罪，處有期徒刑壹年捌月。
    事  實
一、任家和前因犯刑法第185條之3第1項第1款之酒後駕車公共危
    險罪，經臺灣花蓮地方檢察署(下稱花蓮地檢署)檢察官以民
    國109年5月12日109年度速偵字第320號緩起訴處分確定。詎
    任家和未心生警惕，於110年1月21日晚間8時至翌(22)日凌
    晨0時許，在花蓮縣○○鄉○里○路00巷00弄0號住處飲用含有酒
    精成分之米酒後，明知服用酒類後不得駕駛動力交通工具，
    主觀上雖無致他人於死之故意，然客觀上應能預見酒後逕行
    駕駛動力交通工具，倘發生車禍事故，會引起其他用路人傷
    亡之結果，竟基於酒後駕駛動力交通工具之犯意，於該日凌
    晨4時許自上開地點駕駛車牌號碼000-0000號自用大貨車並
    行駛於道路上，同日上午8時30分許，行經花蓮縣○○鄉臺九
    線286.95公里南下車道處，本應注意車前狀況以隨時採取必
    要之安全措施，而依當時天候陰、市區柏油路面乾燥、無缺
    陷及障礙物、視距良好，並無不能注意之情事，竟因注意力
    及反應能力受體內酒精成分影響而降低而疏未注意及此，並
    以時速70公里之速度貿然超速行駛，適有騎乘車牌號碼000-
    000 號普通重型機車且行駛於對向車道之莊信吉，於行經該
    車道與福安路之交岔路口欲左轉至大莊路時，亦疏未注意保
    持安全距離並讓直行車先行，遂遭任家和駕駛之上開車輛碰
    撞而人車倒地，致莊信吉受有多處損傷、右側第一肋至第九
    肋肋骨多發性閉鎖性骨折合併右側肺挫傷、上頷竇骨折、右
    側肩膀脫位、創傷性氣胸、創傷性蜘蛛網膜下出血、右側腎
    上腺血腫、心包膜積氣、縱膈腔氣腫、左腳創傷性傷口及右
    肩關節神經叢損傷，完全失去功能之重傷害。嗣任家和肇事
    後，停留於肇事現場，在未有偵查犯罪職權之機關或公務員
    發現前，向處理之警員坦承肇事，而自首接受裁判，並於同
    日上午8時58分許經警對任家和施以吐氣酒精濃度測試，測
    得其吐氣酒精濃度達每公升1.04毫克，始悉上情。
三、案經莊信吉訴請暨花蓮縣警察局玉里分局報請花蓮地檢署檢
    察官偵查起訴。
    理  由
一、證據能力：
(一)按被告以外之人於審判外之言詞或書面陳述，除法律有規定
    者外，不得作為證據；被告以外之人於審判外之陳述，雖不
    符前四條之規定，而經當事人於審判程序同意做為證據，法
    院審酌該言詞陳述或書面陳述作成時之情況，認為適當者，
    亦得為證據。當事人、代理人或辯護人於法院調查證據時，
    知有刑事訴訟法第159條第1項不得為證據之情形，而未於言
    詞辯論終結前聲明異議者，視為有前項之同意，刑事訴訟法
    第159條第1項、第159條之5定有明文。本件被告任家和及辯
    護人對於卷內被告以外之人於審判外之言詞或書面陳述之證
    據能力表示均無意見，同意作為證據(見本院卷第244頁)，
    本院審酌該等言詞或書面陳述作成之情況，並無違法取證或
    不適合作為證據之情形，依刑事訴訟法第159條之5之規定，
    認均有證據能力。
(二)本判決以下所引用之非供述證據，均與本案事實具有關聯性
    ，且查無事證足認係實施刑事訴訟程序公務員違背法定程序
    所取得，亦無顯不可信之情況，堪認均有證據能力。　　
二、認定犯罪事實所憑之證據及理由：
(一)上開犯罪事實，業據被告任家和於警詢、偵查、原審及本院
    審理時均坦承不諱(見警卷第7-11頁、偵字卷第30頁、原審
    卷第51、333頁、本院卷第286、287頁)，復有道路交通事故
    現場圖、道路交通事故調查報告表(一)、(二)、當事人酒精
    測定紀錄表、花蓮縣警察局舉發違反道路交通管理事件通知
    單、財團法人台灣電子檢驗中心呼氣酒精測試器檢定合格證
    書、花蓮縣警察局吐氣酒精濃度檢測程序暨拒測法律效果確
    認單、現場及監視器翻拍照片數幀、花蓮縣警察局玉里分局
    交通分隊道路交通事故肇事人自首情形紀錄表、證號查詢汽
    車駕駛人資料、車號查詢汽車車籍資料、交通部公路總局臺
    北區監理所花東區車輛行車事故鑑定會鑑定意見書、佛教慈
    濟醫療財團法人花蓮慈濟醫院(下稱花蓮慈濟醫院)出具之告
    訴人莊信吉診斷證明書數紙、病情說明書及病歷資料等件(
    見警卷第19-27、33-71、105、109頁、偵字卷第49-51頁、
    他字卷第47-51頁、原審卷第69-301頁)及花蓮地檢署檢察官
    109年5月12日109年度速偵字第320號緩起訴處分(見本院卷
    第119頁)可參，堪認被告任意性自白與事實相符，可以採信
    。
(二)檢察官起訴書所載犯罪事實雖未提及告訴人所受為重傷害，
    然告訴人因本件車禍確受有如事實欄所載之重傷害，有花蓮
    慈濟醫院OOO年O月OO日○○字第OOOOOOOOOO號函就告訴人本件
    車禍所受傷害說明：「(一)右上肢診斷為脫臼骨折反覆性並
    無法積極治療。(二)目前右肩關節僵硬，完全失去功能(因
    其支配神經部分損傷)。(三)所以前舉範圍與後舉範圍完全
    沒有，已經達嚴重毀敗損傷之機能狀況。」等情甚為明確(
    見本院卷第163頁)，並有花蓮慈濟醫院所檢送被告之病歷資
    料供參，被告及辯護人亦不爭執告訴人因本件車禍所受傷害
    為重傷害(見本院卷第286、287、288頁)，則告訴人因本件
    車禍受有右上肢機能毀敗之重傷害可堪認定。另依卷附花蓮
    慈濟醫院出具之病情說明書所載，告訴人於案發當日經送醫
    急診時，尚受有上頷竇骨折及右側肩膀脫位等傷害(見原審
    卷第70頁)，此部分檢察官起訴書未予以載述，爰就告訴人
    所受此部分傷害補充如事實欄所示，併予敘明。
(三)按汽車行駛時，駕駛人應注意車前狀況，並隨時採取必要之
    安全措施，且行車速度，依速限標誌或標線之規定，無標誌
    或標線者，行車時速不得超過50公里，道路交通安全規則第
    94條第3項及第93條第1項第1款前段分別定有明文。被告於
    案發時領有普通貨車駕駛執照，有證號查詢汽車駕駛人資料
    在卷可參(見警卷第105頁)，依其智識及駕駛經驗，對於上
    開規定自無不知之理，且本件事故發生時之天候陰、市區柏
    油路面乾燥、無缺陷及障礙物、視距良好，亦有道路交通事
    故調查報告表(一)可佐(見警卷第21頁)，客觀上應無不能注
    意之情形，惟被告仍疏未注意車前狀況，復其自陳係以時速
    70公里之速度行經該處(見警卷第7頁、原審卷第333頁)，遠
    逾案發地點規定之行車時速50公里(見上揭道路交通事故調
    查報告表【一】所示)，顯有貿然超速行駛之情形，因而撞
    擊告訴人騎乘之普通重型機車，其行為確有過失甚明；至檢
    察官起訴書未記載被告有超速駕駛之情形，此部分應予補充
    。
(四)按一般人於飲用酒類後，駕駛技巧、視覺及行為反應能力均
    因酒精作用而受影響，精神及注意力、反應力、駕駛操控力
    均降低，在客觀上應能預見於飲酒後駕車上路，極易導致車
    禍發生，危及其他用路人之身體、生命安全，造成受傷或死
    亡之結果，此係一般人所能知悉且客觀上所得預見之事。被
    告行為時係大貨車司機，為具有正常智識及社會經驗之成年
    人，客觀上應可預見酒醉駕車若發生交通事故，可能導致他
    人死亡或重傷害之結果，其主觀上雖未預見亦無致告訴人重
    傷害之故意，惟仍於飲酒後駕駛大貨車上路，於行車途中因
    酒後判斷及操控車輛之能力降低、未注意車前狀況而超速行
    駛肇事，致告訴人受有前述之重傷害，其就酒醉駕車肇事而
    致告訴人受重傷，確有客觀可預見性。而告訴人因發生本件
    車禍意外，造成前述重傷害之加重結果，被告之過失肇事行
    為，與告訴人所受重傷害結果間，確有相當因果關係存在，
    至為明確。
(五)綜上所述，本案事證明確，被告犯行堪予認定，應予依法論
    科。
三、法律之適用：
(一)新舊法比較 ：
　　被告行為時刑法第185條之3第1項規定：「駕駛動力交通工
    具而有下列情形之一者，處二年以下有期徒刑，得併科二十
    萬元以下罰金：一、吐氣所含酒精濃度達每公升零點二五毫
    克或血液中酒精濃度達百分之零點零五以上。二、有前款以
    外之其他情事足認服用酒類或其他相類之物，致不能安全駕
    駛。三、服用毒品、麻醉藥品或其他相類之物，致不能安全
    駕駛。」、第3項規定：「曾犯本條或陸海空軍刑法第五十
    四條之罪，經有罪判決確定或經緩起訴處分確定，於五年內
    再犯第一項之罪因而致人於死者，處無期徒刑或五年以上有
    期徒刑；致重傷者，處三年以上十年以下有期徒刑。」，被
    告行為後該條項於111年1月28日修正公布，同年1月30日生
    效，修正後該條第1項規定：「駕駛動力交通工具而有下列
    情形之一者，處三年以下有期徒刑，得併科三十萬元以下罰
    金：一、吐氣所含酒精濃度達每公升零點二五毫克或血液中
    酒精濃度達百分之零點零五以上。二、有前款以外之其他情
    事足認服用酒類或其他相類之物，致不能安全駕駛。三、服
    用毒品、麻醉藥品或其他相類之物，致不能安全駕駛。」、
    第3項規定：「曾犯本條或陸海空軍刑法第五十四條之罪，
    經有罪判決確定或經緩起訴處分確定，於十年內再犯第一項
    之罪因而致人於死者，處無期徒刑或五年以上有期徒刑，得
    併科三百萬元以下罰金；致重傷者，處三年以上十年以下有
    期徒刑，得併科二百萬元以下罰金。」，經比較修正前後之
    規定，修正後規定並未較有利於被告，依刑法第2條第1項前
    段規定，本件應適用被告行為時即修正前刑法第185條之3第
    3項之規定論處。
(二)核被告所為，係犯修正前刑法第185條之3第3項後段、第1項
    第1款之不能安全駕駛動力交通工具因而致重傷罪。又本罪
    業已實質評價酒醉駕車之加重條件且憑以加重法定刑度，無
    庸再依道路交通管理處罰條例第86條第1項規定加重其刑。
    至起訴意旨認被告係犯刑法第185條之3第1項第1款公共危險
    及同法第第284條前段過失傷害罪，尚有未洽，惟基本社會
    事實同一，本院自得變更起訴法條予以審理。
(三)被告於肇事後尚未經有偵查犯罪職權之機關或公務員發現前
    ，主動向前往處理事故現場之員警坦承肇事，自首並接受裁
    判等情，有花蓮縣警察局玉里分局交通分隊道路交通事故肇
    事人自首情形紀錄表在卷可參(見警卷第33頁)，符合自首規
    定，就此部分犯行應依刑法第62條前段規定減輕其刑。
(四)辯護人雖以：告訴人失能之情形尚非嚴重，被害人轉彎車未
    讓直行車先行，亦有過失，本件車禍與被告酒駕之因果關係
    不大，即使依自首減刑，仍有情輕法重之情形，請依刑法第
    59條減輕其刑等語。按犯罪之情狀顯可憫恕，認科以最低度
    刑仍嫌過重者，得酌量減輕其刑，刑法第59條固有明文。該
    條所謂「犯罪之情狀可憫恕」，本係指審酌刑法第57條各款
    所列事項以及其他一切與犯罪有關之情狀之結果，認其犯罪
    足堪憫恕者而言，必須犯罪另有特殊之原因與環境等，因在
    客觀上顯然足以引起一般同情，認為縱予宣告法定最低度刑
    猶嫌過重者，始有其適用。且為防止酌減其刑之濫用，乃增
    列文字，將此適用條件予以明文化，有該條之立法說明可參
    。又酒後駕車足以造成注意能力減低，提高重大違反交通規
    則之可能，行為人對此危險性應有認識，卻輕忽危險駕駛可
    能造成死傷結果而仍為危險駕駛行為，嚴重危及他人生命、
    身體法益(參刑法第185條之3規定之立法理由)。本件被告前
    於102年間及104年間均因公共危險案件，先後經原審法院以
    102年度花交簡字第338號、104年度花交簡字第372號判決判
    處有期徒刑4月、5月確定，復於109年間因不能安全駕駛致
    交危險案件經臺灣花蓮地方檢察署檢察官以109年度速偵字
    第320號為緩起訴處分確定，有臺灣高等法院被告前案紀錄
    表及花蓮地檢署109年度速偵字第320號緩起訴處分書(本院
    卷第119頁)在卷可按，足見被告雖多次經歷偵審程序，仍無
    法克制，一再為相同類型之犯罪；又被告所駕駛者為自用大
    貨車，稍有不慎即輕易可造成道路上用路人重大傷亡，其猶
    未警惕注意，酒後貿然駕車上路，造成本件車禍，難謂本件
    車禍與被告酒後駕車之因果關係不大，況告訴人所受傷害嚴
    重，尚難以其經醫療結果失能狀況尚非嚴重或就本件車禍與
    有過失即認有刑法第59條規定之適用。酌以被告經依刑法第
    62條規定減輕其刑後，最輕本刑為有期徒刑1年6月，參酌酒
    後駕車之嚴重性及被告犯罪之情狀，已無情輕法重之可言，
    客觀上顯難引起一般人之同情，上訴意旨請求法院依刑法第
    59條規定減輕其刑云云，自無足取。
四、原判決撤銷改判、上訴有無理由及本院量刑之說明：　　　
(一)原審就被告上開犯罪事實，認係分別犯刑法第185條之3第1
    項第1款駕駛動力交通工具吐氣所含酒精濃度達每公升零點
    二五毫克以上罪，及同法第284條前段過失傷害罪，固非無
    見。惟告訴人係因本件車禍導致右肩關節神經叢損傷，完全
    失去功能，已達嚴重毀敗損傷之機能狀況，有花蓮慈濟醫院
    上開函文可佐，堪認告訴人所受傷害為刑法第10條第4項之
    重傷害，原審未詳予調查，逕依告訴人就診之花蓮慈濟醫院
    所提供病情說明書記載告訴人之治療經過為主要先收入外科
    加護病房密切觀察，且外傷疼痛呼吸器依賴一陣子；整體狀
    況變好後復健加強，慢慢移除相關管路，後出院門診追蹤等
    語，即認無證據顯示告訴人所受傷勢已達於身體或健康具有
    重大不治或難治之重傷程度，尚嫌速斷，容有未洽。檢察官
    上訴意旨指摘及此，為有理由，原判決應予撤銷改判。
(二)爰以行為人之責任為基礎，審酌被告在政府及媒體大力宣導
    禁止酒駕之情形下，前於102年間及104年間均因公共危險案
    件，先後經原審法院以102年度花交簡字第338號、104年度
    花交簡字第372號判決判處有期徒刑4月、5月確定；復於109
    年間因不能安全駕駛致交通危險案件經花蓮地檢署檢察官以
    109年度速偵字第320號為緩起訴處分，其緩起訴期間為2年
    ，至111年6月1日屆滿，仍於上開緩起訴期間內再犯本案，
    可見被告未因前案而知所警惕，明知酒精成分對人之意識能
    力具有不良影響，酒後駕車對一般往來之公眾及駕駛人自身
    皆具有高度危險性，既漠視自己安危，亦罔顧公眾安全，於
    服用酒類後，吐氣所含酒精濃度高達每公升1.04毫克，仍駕
    駛容易造成重大傷亡之自用大貨車於道路行駛，危及道路交
    通安全及其他用路人生命、身體及財產安全，嗣因駕車不慎
    且超速行駛而肇事，造成告訴人受有如事實欄所示之重傷害
    ；殊值非難，其於犯後坦承犯行，態度尚可，但迄今未能與
    告訴人達成和解，亦未賠償告訴人任何損害(見本院卷第244
    頁)；再考量告訴人所受損害非輕，因本案所受傷勢對其生
    活影響甚鉅(見本院卷第142-143頁)，惟告訴人就本案車禍
    事故同為肇事因素；另衡酌被告之犯罪情節、動機、目的、
    手段，以及其於自陳高職畢業之智識程度、現無業、經濟狀
    況不佳，有母親及1子需其撫養等家庭經濟狀況(見原審卷第
    334頁、本院卷第289頁)、檢察官及辯護人對量刑之意見等
    一切情狀，量處如主文所示之刑。
據上論斷，應依刑事訴訟法第369條第1項前段、第364條、第299
條第1項前段、第300條，判決如主文。
本案經檢察官黃曉玲提起公訴，檢察官簡淑如提起上訴，檢察官
施慶堂到庭執行職務。
中　　華　　民　　國　　111 　年　　8 　　月　　16　　日
                  刑事庭審判長法  官  張宏節
                              法  官  張健河
                              法  官  林碧玲 
以上正本證明與原本無異。
如不服本判決，應於收受送達後20日內向本院提出上訴書狀，其
未敘述理由者，並得於提起上訴狀後20日內向本院補提理由書（
均須按他造當事人之人數附繕本）「切勿逕送上級法院」。
告訴人或被害人如對於本判決不服者，應具備理由請求檢察官上
訴，其上訴期間之計算係以檢察官收受判決正本之日期為準。
中　　華　　民　　國　　111 　年　　8 　　月　　16　　日
                              書記官  徐錦純
附錄本案論罪科刑法條：
修正前刑法第185條之3第1項
駕駛動力交通工具而有下列情形之一者，處二年以下有期徒刑，
得併科二十萬元以下罰金：
一、吐氣所含酒精濃度達每公升零點二五毫克或血液中酒精濃度
    達百分之零點零五以上。
二、有前款以外之其他情事足認服用酒類或其他相類之物，致不
    能安全駕駛。
三、服用毒品、麻醉藥品或其他相類之物，致不能安全駕駛。
    因而致人於死者，處三年以上十年以下有期徒刑；致重傷  
    者，處一年以上七年以下有期徒刑。
曾犯本條或陸海空軍刑法第五十四條之罪，經有罪判決確定或經
緩起訴處分確定，於五年內再犯第一項之罪因而致人於死者，處
無期徒刑或五年以上有期徒刑；致重傷者，處三年以上十年以下
有期徒刑。